【裁判字號】    97,上訴,1426
【裁判日期】    971231
【裁判案由】    毒品危害防制條例
【裁判全文】
臺灣高等法院臺南分院刑事判決        97年度上訴字第1426號
上  訴  人  臺灣嘉義地方法院檢察署檢察官
被      告  甲○○
上列上訴人因被告違反毒品危害防制條例案件，不服臺灣嘉義地
方法院九十七年度訴字第八七五號，中華民國九十七年十一月十
日第一審判決（起訴案號：臺灣嘉義地方法院檢察署九十七年度
毒偵字第一六二○號），提起上訴，本院判決如下：
    主  文
上訴駁回。
    理  由
一、按案件由犯罪地或被告之住所、居所或所在地之法院管轄，
    刑事訴訟法第五條第一項定有明文。另按「案件由犯罪地或
    被告之住所、居所或所在地之法院管轄，刑事訴訟法第五條
    第一項有明文規定。被告之所在地，係以起訴時為標準，管
    轄之有無，應依職權調查之，自訴當時被告之所在地是否在
    臺北，此與臺灣臺北地方法院有無管轄權極關重要，原審未
    予調查，遽行判決，殊嫌速斷」；再按「案件由犯罪地或被
    告之住所、居所或所在地之法院管轄，刑事訴訟法第五條第
    一項定有明文。所謂被告所在地，係指其身體所在之地，並
    以起訴時為標準，至其所在之原因，無論自由與強制，皆所
    不問。臺灣臺北看守所依看守所組織條例第一條第一項之規
    定，係隸屬於臺灣臺北地方法院檢察署，是以由臺灣臺北地
    方法院檢察署檢察官令羈押於其所轄看守所之人犯，自應認
    為係在臺灣臺北地方法院所在地。」（參酌最高法院四十八
    年台上字第八三七號判例、第八十七年台非字第三七○號裁
    判）。故逮捕地、羈押地係屬被告所在地，而被告另案在監
    獄執行，亦不失為所在地，合先敘明。
二、上訴意旨略以：
(一)、本案被告甲○○，前因違反毒品危害防制條例案件，經臺灣
    板橋地方法院檢察署檢察官偵辦，因被告於九十七年六月二
    十四日移監至臺灣嘉義監獄執行，乃呈請臺灣高等法院檢察
    署檢察長令轉本署偵辦。又被告甲○○於九十七年六月二十
    四日由臺灣桃園監獄移監至臺灣嘉義監獄執行，執行期間至
    一百零二年十二月二十五日，此有在監在押紀錄表及全國刑
    案資料查註表各乙紙在卷可佐，足見在該期間內，臺灣嘉義
    監獄即為被告甲○○執行刑罰之所在地，被告為履行刑罰之
    執行事務，即有居住於臺灣嘉義監獄之事實，是臺灣嘉義監
    獄應視為被告之居所，此並經臺灣高等法院暨所屬法院採為
    相同見解，有臺灣高等法院暨所屬法院六十一年一月一日六
    十一年度法律座談會民事類第二十五號紀錄在卷可佐，該法
    律座談會紀錄雖是針對民事事件所為之探討，惟「居所」之
    認定標準，民、刑事案件並無不同，是臺灣嘉義監獄應為被
    告甲○○之居所無疑。
(二)、被告甲○○雖於九十七年十月二十四日因他案經臺灣板橋地
    方法院借提寄押於臺北監獄臺北分監，惟臺灣板橋地方法院
    於該案審理完畢後，仍須將被告甲○○解還於臺灣嘉義監獄
    繼續執行，顯與移監不同，原審法院以被告暫時借提至臺灣
    臺北監獄臺北分監，而認其所在地非在嘉義地區，即認本件
    管轄錯誤，似有錯誤，即本件臺灣嘉義監獄是否並非被告之
    所在地，非有斟酌餘地，有臺灣高等法院高雄分院九十六年
    度上訴字第二五四○號判決一份附卷可佐。且此例一開，將
    來無論借提或是移監，其管轄地法院均難確定，日後偵查時
    遇有此類案件，即先予移轉管轄，待移轉管轄不予許可發回
    始行偵辦，管轄法院仍處於未定之天，此等作法非僅平添偵
    查案件之勞費，益顯失事理之平等語，爰依法提起抗告。
三、經查，本件被告甲○○之住所係在臺北縣三重市○○路○段
    五十巷九十二號三樓，有其個人基本資料查詢結果一份附卷
    可稽；另被告甲○○於嘉義地方法院檢察署檢察官偵訊時供
    稱其於九十七年六月二十二日某時，於臺北縣三重市某友人
    住處，施用甲基安非他命一次，並於同年月二十三日於臺北
    市區施用海洛因一次（見該署九十七年毒偵一六二○卷第九
    頁），本件檢察官起訴書犯罪事實亦如此認定，是被告甲○
    ○施用毒品之犯罪地、住所地俱非原審法院轄區。又被告甲
    ○○業於九十七年十月二十四日由臺灣板橋地方法院借提而
    寄押於臺灣臺北監獄臺北分監，此有臺灣高等法院在監在押
    全國紀錄表、臺灣高等法院被告前案紀錄表、九十七年十一
    月十七日臺灣嘉義地方法院公務電話紀錄單各一份附卷可稽
    ，則本件被告甲○○於檢察官起訴繫屬於原審法院之日，既
    已借提寄押於臺灣臺北監獄臺北分監，而非在臺灣嘉義監獄
    執行中，被告之所在地即非在原審法院管轄範圍內。從而，
    原審法院諭知管轄錯誤之判決，並將本件移送於被告住所地
    之臺灣板橋地方法院，於法並無不合。檢察官之上訴為無理
    由，爰不經言詞辯論，予以駁回。
據上論斷，應依刑事訴訟法第三百六十八條、第三百七十二條，
判決如主文。
中    華    民    國    97    年    12    月  31   日
                  刑事第一庭    審判長法  官  黃崑宗
                                      法  官  蔡長林
                                      法  官  夏金郎
以上正本證明與原本無異。
如不服本判決應於收受送達後10日內向本院提出上訴書狀，其未
敘述上訴理由者，並得於提起上訴後10日內向本院補提理由書（
均須按他造當事人之人數附繕本）「切勿逕送上級法院」。
                                      書記官  劉岳文
中    華    民    國    97    年    12    月    31    日


司法院資訊處製作；財團法人民間司法改革基金會備份。
